【裁判字號】    98,交抗,2379
【裁判日期】    981009
【裁判案由】    違反道路交通管理處罰條例
【裁判全文】
臺灣高等法院交通事件裁定            98年度交抗字第2379號
抗  告  人
即受處分人  甲○○
上列抗告人因違反道路交通管理處罰條例案件，不服臺灣板橋地
方法院民國98年9月14日所為裁定（98年度交聲字第1582號），
提起抗告，本院裁定如下：
    主  文
抗告駁回。
    理  由
一、原處分意旨以：受處分人甲○○騎乘駕駛車牌號碼EEO-819
    號輕型機車，於民國97年8月1日晚間9時30分許，行經有燈
    光號誌管制之臺北縣中和市○○路○段路口闖越紅燈，為臺
    北縣政府警察局中和分局中和派出所（下稱中和派出所）執
    勤員警攔停當場掣單舉發，受處分人未依道路交通管理處罰
    條例第9條規定到案繳納罰鍰或陳述意見，遂依道路交通管
    理處罰條例第53條第1項、第63條第1項第3款（原裁決書漏
    載第1項第3款，惟不影響其裁決效力）及違反道路交通管理
    事件統一裁罰基準表規定，裁處罰鍰新台幣（下同）4,500
    元，並記違規點數3點。
二、原審裁定則以：異議人即受處分人聲明異議稱：異議人於97
    年8月1日晚間9時30分許，前往臺北縣中和市○○路○段131
    號「國聯汽車材料行」購買汽車材料後，恰巧該材料行左側
    的巷口（即131巷口）燈號為綠燈，伊乃先逆向行駛約6~8公
    尺至該路口後，再行駛至中山路2段上，伊並無闖越中山路2
    段上之紅燈云云。經查異議人確於上開時地駕車行經有燈光
    號誌管制之交岔路口闖紅燈之違規行為，經傳喚證人即本案
    之舉發警員張勝甥就異議人「駕車行經有燈光號誌管制之交
    岔路口闖紅燈」之違規情形證述明確，且原審當庭提示聲明
    異議狀所附現場圖，證人表示該圖上所標示之異議人行進路
    徑與事實相符，依上開現場圖上由異議人所自行標繪查獲員
    警站立位置可知，證人張勝甥當時所處位置係在中山路二段
    路口處，衡情自可清楚觀察其對向車輛之行向、是否遵守交
    通號誌，則證人對異議人係逆向行駛後，闖越紅燈而直接駛
    入中山路二段之駕駛行為，自應目睹甚詳，應無誤認異議人
    當時行駛路徑之可能，參以證人張勝甥乃依法執行公務之人
    ，與異議人素不相識，亦無任何嫌隙，衡情應無設詞攀誣或
    虛構違規事實陷害異議人之可能，況警員執行公務時，本身
    即受行政懲處責任之監督，且其到庭具結作證，更係以刑事
    責任擔保其證言之真實性，自難以警員無法提出其他攝影紀
    錄佐證，即認其所述為不可信，依直接審理所得心證，認異
    議人猶執前詞置辯，顯係事後推諉卸責之詞，洵無可採。從
    而，原處分機關以道路交通管理處罰條例第53條第1項，裁
    處異議人罰鍰4,500元，並依同條例第63條第1項第3款規定
    記違規點數3點，核無違誤，異議無理由，應予駁回。
三、抗告意旨略以：抗告人即受處分人於97年8月1日晚間9時30
    分許，前往臺北縣中和市○○路○段131號之「國聯汽車材料
    行」購買汽車材料後，因材料行左側巷口（即131巷口）燈
    號為綠燈，乃先逆向行駛約6~8公尺至路口，再駛至中山路2
    段上，警員開立闖紅燈違規罰單，確實罰的太重，又警員陳
    述違規攝影因案發時間已久，找不到記錄，惟抗告人被開罰
    單次日早上即要求調閱攝影記錄，警員即告知影片已刪除，
    又抗告人於現場聽到警員以無線電回覆已完成取締闖紅燈案
    件，抗告人懷疑警員是應長官要求開立闖紅燈違規之業績，
    才會硬開抗告人闖紅燈違規單等。
四、按汽車（包括機器腳踏車）駕駛人，行經有燈光號誌管制之
    交岔路口闖紅燈者，處1,800元以上5,400元以下罰鍰。汽車
    駕駛人違反本條例第53條規定者，除依原條款處罰鍰外，並
    予記違規點數3點，原處分機關裁決時之道路交通管理處罰
    條例第53條第1項、第63條第1項第3款分別定有明文。查：
    抗告人在前揭時間騎車號EEO-819號輕型機車，於臺北縣中
    和市○○路○段131巷口附近之汽車材料行（往永和方向），
    先逆向行駛一小段距離後闖越紅燈，沿中山路2段往中和方
    向行駛，適為在該路136巷口旁之中和派出所執勤員警發現
    ，上前攔停當場掣單舉發等情，據本件舉發員警張勝甥於原
    審調查時到庭結證稱：「當時伊等站在中和市○○路○段的
    136巷口右轉醫院旁邊，離巷口約10公尺距離，136巷口（對
    面）是131巷口，有便利商店，隔壁是汽車材料行，伊看到
    抗告人先到汽車材料行買東西，其機車停在汽車材料行前面
    ，嗣抗告人即在奇數門牌號碼的道路逆向行駛，行駛在道路
    的中間（即136巷口到131巷路口之中間)，後來直接切過來1
    36巷偶數的車道，伊看到即攔停抗告人，當時中山路2段（
    主幹道）上是紅燈；131巷口則是綠燈；當時131巷口車沒有
    很多，但是主幹道的車很多，抗告人係趁機轉到主幹道上等
    語（見原審卷第17頁反面至第18頁），原審當庭提示聲明異
    議狀所附現場圖，警員表示圖上標示之抗告人行進路徑與事
    實相符，復有98年8月1日此縣警交字第Ｚ000000000號舉發違
    反道路交通管理事件通知單1紙附卷可憑。依抗告人自行標
    繪之現場圖可知查獲員警張勝甥當時所處位置係在中山路2
    段路口處，衡情自可清楚觀察其對向車輛之行向、是否遵守
    交通號誌，則員警對抗告人於逆向行駛後，闖越紅燈，直接
    駛入中山路2段之駕駛行為，自是目睹明確，當無誤認之可
    能。本件更無任何證據可證明警員張勝甥就舉發違規事件有
    何虛偽不實之處，或其證述有何不可憑採之瑕疵，而抗告人
    更未提出相關證據以供調查，自不能僅憑抗告人片面指述遽
    認本件舉發交通違規事件有何不當之處，況執勤警員本其維
    護道路安全與交通秩序之職責，依法舉發交通違規事件，應
    受合法、正確之推定。抗告人雖稱本案並未留存違規情形之
    攝影紀錄，警員張勝甥亦承認本案錄影檔案因時間久遠無法
    找出云云；惟汽車駕駛人之行為有(1)闖紅燈或平交道。(2)搶
    越行人穿越道。(3)在道路收費停車處所停車，不依規定繳費
    。(4)不服指揮稽查而逃逸，或聞消防車、救護車、警備車、
    工程救險車之警號不立即避讓。(5)違規停車或搶越行人穿越
    道，經各級學校交通服務隊現場導護人員簽證檢舉。(6)行經
    設有收費站、地磅之道路，不依規定停車繳費或過磅等情形
    之一，當場不能或不宜攔截製單舉發者，得逕行舉發。道路
    交通管理處罰條例第7條之2第1項第1至6款定有明文，以上
    開規定內容可知，因違規事件有即時性及有損公益性，故員
    警可不經科學儀器取得之證據資料，即得證明違規行為（道
    路交通管理處罰條例第7條之2第1項第7款參照），故警員舉
    發交通違規，為道路交通管理處罰條例所規定之職權行使行
    為，且該行使行為業經立法機關授權，再者，闖紅燈等之違
    規行為，依其違規行為多在瞬間發生，故委由當場執行取締
    違規之公務人員，依其認識與判斷，為立即取締作為，此為
    達成維持交通秩序目的所必要，無須另有其他如目擊證人或
    必須拍攝照片為之佐證，始構成處分之要件，參以警員張勝
    甥乃依法執行公務之人，與抗告人素不相識，亦無任何嫌隙
    ，顯無設詞攀誣或虛構違規事實陷害抗告人之可能，況其已
    到庭作證，更以刑事責任擔保其證言之真實性，故不能以警
    員未提出攝影紀錄，即認所述不可採。綜上，本件抗告人駕
    車行經有燈光號誌管制之交岔路口闖越紅燈之違規事實明確
    ，堪以認定。從而，原處分機關以前開規定裁處抗告人罰鍰
    4,500元，並記違規點數3點，於法無違。至員警張勝甥另證
    稱抗告人尚有逆向行駛之違規情形，惟其僅就抗告人違反道
    路交通管理處罰條例第53條第1項闖紅燈之違規事實予以舉
    發，原處分機關亦僅就此裁處，故僅就此裁罰處分審理，其
    餘有無違規事實、應否裁罰，非本院之職權範圍，附此敘明
    。原審以上開理由駁回異議，核無不合，抗告人提起抗告，
    難認有理由，應予駁回。
五、依道路交通管理處罰條例第89條，道路交通案件處理辦法第
    26條，刑事訴訟法第412條，裁定如主文。
中    華    民    國    98    年    10    月    9     日
                  刑事第二十三庭  審判長法  官  許宗和
                                        法  官  林海祥
                                        法  官  潘進柳
以上正本證明與原本無異。
不得再抗告。
                                        書記官  任正人
中    華    民    國    98    年    10    月    12    日


司法院資訊處製作；財團法人民間司法改革基金會備份。
